臺中高等行政法院判決
　　　　　　　　　　　　　　　　　　 96年度訴字第00055號
　　　　　　　　　　　　　　　.
原　　　告　宜佳家具有限公司
代　表　人　甲○○
訴訟代理人　林益民　會計師
被　　　告　財政部臺灣省中區國稅局
代　表　人　乙○○
訴訟代理人　丙○○
上列當事人間因營業稅事件，原告不服財政部中華民國95年12月
15日台財訴字第09500545200號（案號：第00000000號）訴願決
定，提起行政訴訟。本院判決如下︰
　　主  文
原告之訴駁回。
訴訟費用由原告負擔。
　　事  實
甲、事實概要：原告於民國（下同）90年5月至6月間無進貨取具
    紫珊瑚實業有限公司（下稱紫珊瑚公司）及振源益實業有限
    公司（下稱振源益公司）開立不實之統一發票銷售額合計7,
    586,500元，營業稅額379,325元，作為進項憑證申報扣抵銷
    項稅額，虛報進項稅額379,325元，經法務部調查局北部地
    區機動工作組（下稱調查局北機組）查獲，通報被告所屬彰
    化縣分局，補徵營業稅額379,325元，並經被告按所漏稅額
    379,325元處7倍罰鍰計2,655,200元（計至百元）。嗣原告
    申請按行政程序法第128條規定，更正上開補徵稅額及罰鍰
    ，經該分局依原告提供之帳證重新查證，認定有進貨事實，
    惟因無法指出實際交易對象及確有支付進項稅額予實際銷貨
    人，仍維持補徵營業稅額379,325元，而罰鍰部分改按所漏
    稅額379,325元處5倍罰鍰計1,896,600元。原告不服，提起
    訴願，遭決定駁回，遂提起行政訴訟。
乙、兩造爭點及陳述：
壹、原告方面：
一、聲明：求為判決：撤銷訴願決定及原處分。
二、陳述：
　(一)依財政部95年5月23日台財稅字第0950453550號函釋意旨，
    有無實際進貨事實，乃虛報進項稅額的構成要件，本屬營業
    稅法第51條第5款的裁罰要件事實，而為裁罰機關應依職權
    調查並負舉證責任的事項，95年函釋明示稽徵機關「應就交
    易雙方之進、銷貨情形覈實查核」，不得逕按83年函釋辦理
    。換言之，95年函釋發布後，83年函釋的適用，須以稽徵機
    關查明該「虛設行號」與取得發票的營業人之間，並無實際
    進、銷貨事實，作為前提，不得單因營業人取得所謂「虛設
    行號」開立的發票，即推定有虛報進項稅額的違章行為。本
    案原告既經被告查明有進貨事實，且紫珊瑚公司及振源益公
    司90年5、6月份已依規定按期申報進銷項資料，並按其應納
    稅額繳納，應有95年5月23日台財稅字第0950453550號函釋
    之適用，應免予補稅及處罰。
  (二)涉及虛設行號的違章行為，相較於其他漏稅違章事件，仍應
    回歸營業稅法規定與行政罰法的架構與精神，並無額外特別
    處理的必要性。按行政罰法立法總說明第3點及第7條立法理
    由，明確宣示「為提升人權之保障，國家欲處罰行為人者，
    應由行政機關就行為人之故意、過失負舉證責任，本法不採
    『推定過失責任』之立法」，因此關於營業人因取得「虛設
    行號」開立的發票，涉及虛報進項稅額的逃漏稅違章者，其
    構成要件事實須同時具備：(1)營業人無進貨事實。(2)營業人
    亦無交付營業稅款予「虛設行號」，而虛報進項稅額，導致
    營業稅短徵。至於稽徵機關所指稱的「虛設行號」有無報繳
    該筆稅款，則非營業人所能掌控，無關乎違章漏稅的構成。
    上開兩項違章的構成要件事實，乃稽徵機關作成裁罰處分的
    合法性要件，不僅應由稽徵機關負客觀的舉證責任，更應憑
    據具體、高度蓋然性的事證認定之，不得推定處罰。倘「虛
    設行號」並非實際交易對象時，營業人亦僅構成未依法取得
    發票的行為罰（稅捐稽徵法第44條參照），殊無由營業人另
    行舉證實際交易對象依法報繳稅款，始可免受漏稅罰。
  (三)違反法律義務應受行政罰之行為以過失為其責任要件。紫珊
    瑚公司於87年5月19日設立營業，93年7月16日廢止；振源益
    公司於89年6月9日設立營業，93年7月16日廢止，該兩家公
    司於原告90年5、6月交易已分別營業3年及1年，稅捐稽徵機
    關尚無法發現係屬虛設行號，遑論原告。況原告已盡最大注
    意，於交易前進行供應商評估後以進行交易，依大法官會議
    釋字第275號解釋，應予免罰。
  (四)「虛設行號」無法律上意義，現行營業稅法及施行細則等，
    查無任何一語提及虛設行號一詞，故虛報進項稅額的法定構
    成要件，自不得單憑幾紙解釋函令與法院判決所創設的空泛
    「虛設行號」名詞，即排除稽徵機關就補稅、處罰本應負擔
    的舉證責任。按照一般實務的說法，所謂「虛設行號」的情
    形，大致是由熟悉稽徵機關作業的不肖人員大量籌組公司行
    號，對外雖無實際營業活動，但仍大量虛開無實際交易的發
    票，藉此販賣牟取不法利益，且虛設行號於虛開發票後，為
    抵銷其應納稅額，通常另取得虛偽的進項發票申報扣抵銷項
    稅額，因此「通常」無法自虛設行號收到應收的稅款（最高
    行政法院92年度判字第1738號判決參照）。儼然是認為「虛
    設行號」所開立的發票購成一種「表面證據」（premafacie
     evidence）或「經驗法則」，可藉此減輕稽徵機關對違章
    漏稅的舉證責任，或逕倒置予受裁罰人負擔。惟實務上的違
    章型態通常是形形色色，有的「虛設行號」仍有正常營業活
    動，僅「兼營」販賣發票，有的則是營業人雖有實際交易事
    實，但因取得合法發票有困難（如借牌營造），乃於取得不
    實發票時，將稅款一併交付予販售發票之人。故稽微機關往
    往指稱的「虛設行號」，實際上並未完全具備「全無交易事
    實」、「以虛抵虛」、「應納稅款全無報繳」的典型事實，
    所謂「虛設行號」根本欠缺支撐「表面證據」或「經驗法則
    」所應具備的高度蓋然性。「虛設行號」充其量只是稽徵機
    關依「辦案經驗」描述的一種寬泛的「營業稅違章統稱型態
    」，如強要賦予虛設行號一定的法律上意義，僅可從稽徵機
    關、檢調單位與刑事法院調查與認定「虛設行號」正犯的犯
    罪事實的過程中，透過具體、明確的事證（例如往來紀錄、
    帳冊、談話紀錄與刑事判決等），而可資確定某往來廠商亦
    連帶涉有取得不實發票、虛報進項稅額的具體違章事實。在
    此嚴格證明的過程與前提之下，稽徵機關始可援引「虛設行
    號」所涉及的犯罪、違章事證，作為認定取得發票營業人虛
    報進項稅額的事實基礎。本件紫珊瑚司及振源益公司事涉「
    虛設行號」之認定，將影響原告之處罰倍數，因此「虛設行
    號」未於法律上明確定義，違反租稅法律原則，而且被告所
    引用調查局北機組之證據，並未有原告答辯之紀錄，或具體
    虛設行號認定之確定判決，被告認事用法顯有違誤。
  (五)財政部83年7月9日台財稅831601371號函釋涉有違法、違憲
    疑義：
    1.以開立發票營業人依法報繳稅款始可免罰，違反營業稅法
      及自我負責原則。營業稅法第51條第5款規定「虛報進項
      稅額」，應按所漏稅額處1至10倍裁罰，該款構成要件應
      以營業人無實際進貨行為，卻取具不實發票，致應納稅額
      有逃漏，此三項要件須同時具備，始該當該款違章。故經
      查有實際交易行為，且已交付稅款予開立發票者，無論開
      立發票者是否為「虛設行號」，均非法條所謂虛報進項稅
      額行為甚明。再者，以開立發票營業人依法報繳稅款始可
      免罰者，亦違背行政罰法的自我負責原則。蓋營業人無須
      就無法掌控的事實負責，對於開立發票人有無依法繳納銷
      項稅額，既無監督義務，更無監督能力，且開立發票人依
      法繳納銷項稅額，本屬取得發票的營業人於商業交易上可
      得信賴之事，故取得發票營業人殊無為開立發票人未依法
      報繳銷項稅額的行為負責之理。至於開立發票人無論「虛
      設行號」或其他非實際交易對象，有無「以虛抵虛」或依
      法報繳營業稅問題，乃開立發票人自己是否另涉及違章漏
      稅情事，根本無涉取得發票的營業人個人所應負責的違章
      事實。
    2.課予營業人不可能的舉證方法，違反期待可能性與不自證
      無罪原則：
      (1)按83年函釋要求營業人取得「虛設行號」開立發票者，
        縱有實際交易行為，因虛設行號係專以出售統一發票牟
        取不法利益為業，並無銷貨事實，故營業人自亦無向該
        虛設行號進貨並支付進項稅額的事實，除非營業人可證
        明另有其人的實際交易對象，且該交易對象依法報繳稅
        款。此番推斷顯然自相矛盾：首先，營業人縱證明與稽
        徵機關所指稱的「虛設行號」確有實際交易並交付銷項
        稅額，亦不得免罰云云，實則此時根本無涉任何違章行
        為；再者，營業人縱另有交易對象，亦不可能將應納營
        業稅交予該交易對象申報，蓋同一筆銷項稅額根本不可
        能由兩不同營業人（即實際交易對象與該「虛設行號」
        ）同時申報，且實際交易對象通常是無法開立合法發票
        的地下行業，本無依法申報的可能。故83年函釋要求營
        業人自行舉證免罰部分，顯然是違反期待可能的不可能
        任務。
      (2)又稽徵機關可單以發票為「虛設行號」開立為由，即可
        以營業人無法證明另有實際交易人為由，逕行裁處，無
        庸先行查明有無實際進貨事實，明顯違反禁止臆測科罰
        原則與行為人不自證無罪原則，此於臺北高等行政法院
        89年第2761號判決即有明確揭示：「行政機關對於人民
        違法事實之存在負有舉證責任，人民本無須證明自己無
        違法事實，雖然其依法有接受調查或提出自己所持有與
        調查事項相關之文件資料之義務，但違反者，僅得依法
        科處罰鍰，尚不能以其未提出對自己有利之資料，即推
        定其違法事實存在。」。
     3.綜上所述，83年函釋既未明示虛設行號的定義，卻可將
       違章事實的舉證責任全盤移轉予受裁罰人負擔，且陷行
       為人難以舉證免罰的困境，本就是一道明顯違法、違憲
       的函令。
  (六)原告因已無能力處理債務，故於95年8月17日向臺灣彰化地
    方法院申請破產，卻因公司已無資產，經該法院以95年度破
    字第13號無清償能力而予以裁定駁回。依公司法如公司已無
    盈餘或剩餘財產可供分派，不論公司債務是否全部清償，應
    視為公司已解除清算人之責任，清算程序應屬完結。原告於
    95年12月19日依法向臺灣彰化地方法院申報清算完結，經該
    法院以彰院賢民愛95年度司字第65號裁定清算完結，原告法
    人資格歸於消滅。按財政部74年6月19日台財稅第17763號、
    財政部79年10月27日台財稅第790321383號函及財政部80年2
    月21日台財稅第801241743號函規定，依公司法之破產宣告
    及清算完結程序，可以塗銷欠費、欠稅及債務，並解除負責
    人出境限制，因此原告於95年12月27日向被告申請塗銷欠稅
    ，被告正受理中。
貳、被告方面：
一、聲明：求為判決：駁回原告之訴。
二、陳述：
  (一)原告於90年5月至6月間無進貨取具許應時集團等涉嫌虛設行
    號之紫珊瑚公司及振源益公司開立不實之統一發票銷售額合
    計7,586,500元，營業稅額379,325元，於申報當期銷售額、
    應納或溢付營業稅額時，作為進項憑證扣抵銷項稅額，虛報
    進項稅額379,325元，經調查局北機組查獲，通報被告所屬
    彰化縣分局，違反營業稅法規定，有調查局北機組刑事案件
    移送書及專案申請調檔統一發票查核清單影本資料可稽，經
    該分局於93年9月10日及同年10月4日以中區國稅彰縣三字第
    0930030861號函及第0930037616號函請原告提示相關帳證資
    料供核，惟因遷移不明，函件無法送達，爰依稅捐稽徵法第
    18條規定，於93年11月11日辦理公示送達，並按無進貨事實
    ，核定補徵營業稅額379,325元，並經被告按所漏稅額379,
    325元處7倍罰鍰計2,655,200元（繳納期間為94年6月1日至
    94年6月10日）。
  (二)原告於94年12月7日以其未收到被告所屬彰化縣分局之備詢
    函及繳款書，申請改訂繳納期限及重新送達稅單，惟經該分
    局以本案已依稅捐稽徵法第39條規定，移送法務部行政執行
    署彰化行政執行處執行，於94年12月19日以中區國稅彰縣三
    字第0940045138號函復尚無改定繳納日期及重新送達之適用
    。又原告於95年2月9日以該公司負責人朱炳煌於94年10月間
    出國，始知被告所屬彰化縣分局因營業稅案件通知備詢案，
    申請依行政程序法第128條規定，撤銷變更原核定營業稅額
    ，案經該分局於95年2月23日以中區國稅彰縣三字第0950048
    16號函復略以：按行政程序法第128條第2項規定，已逾法定
    期限，歉難受理。
  (三)嗣原告復於95年3月14日提出申請書，說明95年2月9日之說
    明書，書寫負責人朱炳煌君於94年10月間出國係筆誤，正確
    為94年11月7日出國時，始知被限制出境，並於94年11月10
    日至被告所屬彰化縣分局查調相關資料，因此知悉日期為94
    年11月10日，申請依行政程序法第128條規定，撤銷原處分
    重新核定。案經該分局依原告提供之帳證重新查證，按有進
    貨事實核定，惟原告仍無法證明確有支付進項稅額予實際銷
    貨之營業人，維持核定營業稅額379,325元，並改按所漏稅
    額379,325元更處5倍罰鍰1,896,600元。
  (四)原告係經營家具及小五金批發業，紫珊瑚公司及振源益公司
    經調查局北機組查獲係許應時虛設行號集團力銧企業有限公
    司等515家之營業人，於89年至91年間無進貨事實，虛開統
    一發票幫助他人逃漏稅，有該調查局北機組刑事案件移送書
    可稽，並經所轄稅捐稽徵機關通報為虛設行號，查該2公司
    經營行業登記項目為花卉、盆栽、菸酒零售及電子材料、設
    備批發，與統一發票開立之品名為不銹鋼板及鐵板不符，又
    進項來源上游廠商之營業項目為蔬菜栽培、代理商、化妝品
    及電子材料、設備批發，該2公司應為無銷貨事實開立統一
    發票供原告作為進項憑證申報扣抵銷項稅額之營業人。
  (五)原告經被告所屬彰化縣分局查核認定有進貨事實，惟因無法
    指出實際交易對象及確有支付進項稅額予實際銷貨人，依前
    揭營業稅法及函釋規定仍應補稅處罰已如前述，原告復執前
    詞稱，本案既經被告認定為有進貨事實，且該涉嫌虛設行號
    已依規定按期申報進、銷項資料，並依法繳納應納稅款，應
    有95年5月23日台財稅字第0950453550號函之適用云云，惟
    核卷附資料，原告給付紫珊瑚公司之現金簽收單係由張光耀
    簽收，振源益公司之現金簽收單由吳正男簽收，且查該2公
    司90年度並無申報張光耀及吳正男之薪資資料，又原告亦未
    提供張光耀及吳正男之確實年籍及聯絡等相關資料。綜上，
    紫珊瑚公司及振源益公司既為無銷貨事實開立統一發票供原
    告作為進項憑證申報扣抵銷項稅額之營業人，原告自無向其
    進貨及支付進項稅額之事實，又未指出實際交易對象及確有
    支付進項稅額予實際銷貨人，其於前揭期間取具紫珊瑚公司
    及振源益公司開立不實之統一發票申報扣抵銷項稅額，虛報
    進項稅額，違反營業稅法及財政部函釋規定，仍應補徵營業
    稅及處罰，原核定補徵營業稅額379,325元罰鍰1,896,600元
    並無不合。
　　理  由
一、按「營業人當期銷項稅額，扣減進項稅額後之餘額，為當期
    應納或溢付營業稅額．．．進項稅額，指營業人購買貨物或
    勞務時，依規定支付之營業稅額。」、「營業人左列進項稅
    額，不得扣抵銷項稅額：一、購進之貨物或勞務未依規定取
    得或保存第33條所列之憑證者。」、「營業人以進項稅額扣
    抵銷項稅額者，應具有載明其名稱、地址及統一編號之左列
    憑證：一、購買貨物或勞務時，所取得載有營業稅額之統一
    發票。」、「納稅義務人，有左列情形之一者，除追繳稅款
    外，按所漏稅額處1倍至10倍罰鍰，並得停止其營業．．．
    五、虛報進項稅額者。」為行為時營業稅法第15條第1項、
    第3項、第19條第1項第1款、第33條第1款及加值型及非加值
    型營業稅法第51條第5款所明定。次按「行政處分於法定救
    濟期間經過後，具有下列各款情形之一者，相對人或利害關
    係人得向行政機關申請撤銷、廢止或變更之．．．二、發生
    新事實或發現新證據者，但以如經斟酌可受較有利益之處分
    者為限．．．前項申請，應自法定救濟期間經三個月內為之
    ；其事由發生在後或知悉在後者，自發生或知悉時起算。但
    自法定救濟期間經過後已逾五年者，不得申請。」為行政程
    序法第128條第1項第2款及第2項所規定。又「取得虛設行號
    發票申報扣抵之案件．．．2.有進貨事實者．．．取得虛設
    行號發票之營業人．．．除該營業人能證明確有支付進項稅
    額予實際銷貨之營業人，並經稽徵機關查明該稅額已依法報
    繳者，應依營業稅法第19條第1項第1款規定，就其取得不得
    扣抵憑證扣抵銷項稅額部分，追補稅款，不再處漏稅罰外，
    其虛報進項稅額，已構成逃漏稅，應依營業稅法第51條第5
    款規定補稅並處罰。」、「稽徵機關查核營業人取得涉嫌虛
    設行號涉案期間開立之統一發票申報扣抵銷項稅額案件，仍
    應就交易雙方之進、銷貨情形覈實查核，不得逕按財政部83
    年7月9日台財稅第831601371號函辦理，如無法查明營業人
    確無向其進貨，且該涉嫌虛設行號已依規定按期申報進、銷
    項資料，並按其應納稅額繳納者，應免予補稅處罰。」為財
    政部95年5月23日台財稅第9504535500號函所函釋甚明。
二、本件被告以原告於90年5月至6月間無進貨取具紫珊瑚公司及
    振源益公司開立不實之統一發票銷售額合計7,586,500元，
    營業稅額379,325元，作為進項憑證申報扣抵銷項稅額，虛
    報進項稅額379,325元，經調查局北機組查獲，通報被告所
    屬彰化縣分局，補徵營業稅額379,325元，並經被告按所漏
    稅額379,325元處7倍罰鍰計2,655,200元（計至百元）。嗣
    原告申請按行政程序法第128條規定，更正上開補徵稅額及
    罰鍰，經該分局依原告提供之帳證重新查證，認定有進貨事
    實，惟因無法指出實際交易對象及確有支付進項稅額予實際
    銷貨人，仍維持補徵營業稅額379,325元，而罰鍰部分改按
    所漏稅額379,325元處5倍罰鍰計1,896,600元等情，分別有
    調查局北機組刑事案件移送書（見原處分卷第61至第65頁）
    、紫珊瑚及振源益公司統一發票（原處分卷第4至6頁）、被
    告機關處分書（原處分卷第45頁）、被告機關處分書（更正
    ）（原處分卷第1頁）等附原處分卷可稽，堪信為真實。
三、原告雖主張：依財政部95年5月23日台財稅字第0950453550
    號函釋意旨，有無實際進貨事實，乃虛報進項稅額之構成要
    件，本屬營業稅法第51條第5款的裁罰要件事實，而為裁罰
    機關應依職權調查並負舉證責任之事項，95年函釋明示稽徵
    機關「應就交易雙方之進、銷貨情形覈實查核」，不得逕按
    83 年函釋辦理。換言之，95年函釋發布後，83年函釋之適
    用，須以稽徵機關查明該「虛設行號」與取得發票之營業人
    間，並無實際進、銷貨事實，作為前提，不得單因營業人取
    得所謂「虛設行號」開立的發票，即推定有虛報進項稅額之
    違章行為。本案原告既經被告查明有進貨事實，且紫珊瑚公
    司及振源益公司90年5、6月份已依規定按期申報進銷項資料
    ，並按其應納稅額繳納，應有95年5月23日台財稅字第
    0950453 550號函釋之適用，應免予補稅及處罰。營業稅法
    不採『推定過失責任』之立法」，因此關於營業人因取得「
    虛設行號」開立發票，涉虛報進項稅額之逃漏稅違章者，其
    構成要件事實須同時具備：(1)營業人無進貨事實。(2)營業人
    亦無交付營業稅款予「虛設行號」，而虛報進項稅額，導致
    營業稅短徵。至於稽徵機關所指稱「虛設行號」有無報繳該
    筆稅款，則非營業人所能掌控，無關乎違章漏稅之構成。原
    處分違反法律義務應受行政罰之行為以過失為其責任要件。
    紫珊瑚公司及振源益公司於原告90年5、6月交易已分別營業
    3年及1年，稅捐稽徵機關尚無法發現係屬虛設行號，遑論原
    告。況原告已盡最大注意，於交易前進行供應商評估後以進
    行交易，依大法官會議釋字第275號解釋，應予免罰。按「
    虛設行號」無法律上意義，現行營業稅法及施行細則等，查
    無任何一語提及虛設行號一詞，故虛報進項稅額之法定構成
    要件，自不得單憑幾紙解釋函令與法院判決所創設空泛之「
    虛設行號」名詞，即排除稽徵機關就補稅、處罰本應負擔之
    舉證責任。財政部83年7月9日台財稅831601371號函釋涉有
    違法、違憲疑義：蓋1.以開立發票營業人依法報繳稅款始可
    免罰，違反營業稅法及自我負責原則。2.課予營業人不可能
    的舉證方法，違反期待可能性與不自證無罪原則。又原告因
    已無能力處理債務，故於95年8月17日向臺灣彰化地方法院
    申請破產，卻因公司已無資產，經該法院以95年度破字第13
    號無清償能力而予以裁定駁回。依公司法如公司已無盈餘或
    剩餘財產可供分派，不論公司債務是否全部清償，應視為公
    司已解除清算人之責任，清算程序應屬完結。原告於95年12
    月19日依法向臺灣彰化地方法院申報清算完結，經該法院以
    彰院賢民愛95年度司字第65號裁定清算完結，原告法人資格
    歸於消滅。按財政部74年6月19日台財稅第17763號、財政部
    79年10月27日台財稅第790321383號函及財政部80年2月21日
    台財稅第801241743號函規定，依公司法之破產宣告及清算
    完結程序，可以塗銷欠費、欠稅及債務，並解除負責人出境
    限制，因此原告於95年12月27日向被告申請塗銷欠稅，被告
    正受理中云云。
四、惟查原告取具進項憑證之紫珊瑚公司及振源益公司，經被告
    查明系爭年度，紫珊瑚公司進項55,307,287元（見本院卷第
    78頁），申報書載進項則為168,931,695元（本院卷第62頁
    ），銷項減進項，尚須繳巨額營業稅未繳，振源益公司進項
    92,538,861元（見本院卷第71頁），申報進項242,211,084
    元（見本院卷第59頁），且均取具虛設行號發票，復虛報甚
    多進項，有被告所提查詢資料附卷足憑（見本院卷第58至79
    頁）。而原告該年度所進項之該兩家公司當年度進貨並無原
    告所提發票所載進貨不銹鋼板材料，亦有被告所提查詢資料
    附卷足稽（見同上揭）。本件原告90年5月至6月間取具進項
    之紫珊瑚公司及振源益公司開立之統一發票銷售額合計已達
    7,586,500元之巨，並非小額進貨，乃均以現金支付，有原
    告所提現金支出傳票附原處分卷可稽（見原處分卷第7至9頁
    ），已違常情，其中支付紫珊瑚公司部分由張光耀簽收，振
    源益部分由吳正男簽收（見同上揭），但被告查該二公司90
    年度並無申報該二人之薪資資料，原告又未能提供該二人確
    實之年籍住居所等聯絡資料，則若確有交付該買賣鉅款，何
    至無何資料？被告因依原告提供之帳證重新查證，認定有進
    貨事實，惟因無法指出實際交易對象及確有支付進項稅額予
    實際銷貨人，亦即認定原告雖有進貨事實，但並非向原告所
    申報之紫珊瑚公司及振源益公司進貨，仍維持補徵營業稅額
    379,325元，而罰鍰部分改按所漏稅額379,325元處5倍罰鍰
    計1,896,600元，尚無不合。
五、原告雖主張財政部83年7月9日台財稅831601371號函釋涉有
    違法、違憲疑義：蓋1.以開立發票營業人依法報繳稅款始可
    免罰，違反營業稅法及自我負責原則。2.課予營業人不可能
    的舉證方法，違反期待可能性與不自證無罪原則。原告並無
    過失云云。惟查財政部83年7月9日台財稅831601371號函主
    旨已說明係在：「核釋營業人取得非實際交易對象所開立之
    統一發票，作為進項憑證申報扣抵銷項稅額案件之處理原則
    。」故其前提乃營業人取得「非實際交易對象」所開立之統
    一發票，作為進項憑證申報扣抵銷項稅額，始有其適用，即
    如本件情形然。財政部該函釋說明二中，再就營業所取得虛
    設行號及虛設行號以外其他非實際交易對象（即非虛設行號
    者）所開立之發票區分二種，然後該二種又分別就有無進貨
    事實各為分別情形說明之。其中就取得虛設行號發票中有進
    貨事實（向他人進貨）者，說明係謂「(2)因虛設行號係專以
    出售統一發票牟取不法利益為業，並無銷售事實，故取得虛
    設行號發票之營業人，自亦無向該虛設行號進貨並支付進項
    稅額之事實，除該營業人能證明該稅額已依法報繳者，應依
    營業稅法第19條第1項第1款規定，就其取得不得扣抵憑證扣
    抵銷項稅額部分，追補稅款，不再處漏稅罰外，其虛報進項
    憑證扣抵銷項稅額部分，應依營業稅法第51條第5款規定補
    稅並處罰。…」足見乃係指營業人取得非實際交易對象所開
    立之統一發票，作為進項憑證申報扣抵銷項稅額之案件，其
    有進貨事實但取得虛設行號之統一發票者，因虛設行號係專
    以出售統一發票牟取不法利益為業，並無銷售事實，取得虛
    設行號發票之營業人，並無向該虛設行號進貨並支付進項稅
    額之事實，故原則上該營業人其虛報進項憑證扣抵銷項稅額
    部分，應依營業稅法第51條第5款規定補稅並處罰，但於例
    外之情形，即該營業人能證明該稅額已依法報繳者，應依營
    業稅法第19條第1項第1款規定，就其取得不得扣抵憑證扣抵
    銷項稅額部分，追補稅款，不再處漏稅罰，蓋「按『營業人
    左列進項稅額，不得扣抵銷項稅額：一、購進之貨物或勞務
    未依規定取得並保存第33條所列之憑證者。』、『營業人以
    進項稅額扣抵銷項稅額者，應具有載明其名稱、地址及統一
    編號之左列憑證：一、購進貨物或勞務時，所取得載有營業
    稅額之統一發票。』營業稅法第19條第1項第1款及第33條第
    1款定有明文。營業人雖有進貨事實，惟不依規定取得交易
    對象開立之進項憑證，申報扣抵銷項稅額時，該項已申報扣
    抵之銷項營業稅顯未依法繳納，仍應依營業稅法第19條第1
    項第1款規定，就其取得不得扣抵憑證扣抵銷項稅額部分，
    追補該項不得扣抵之銷項稅款。又我國現行加值型營業稅係
    就各個銷售階段之加值金額分別予以課稅之多階段銷售稅，
    各銷售階段之營業人皆為營業稅之納稅義務人。故該非交易
    對象之人是否已按其開立發票之金額報繳營業稅額，並不影
    響本件營業人補繳營業稅之義務。」（最高行政法院87年7
    月7日87年7月份第1次庭長評事聯席會議決議參照）。我國
    現行加值型營業稅既係就各個銷售階段之加值金額分別予以
    課稅之多階段銷售稅，已如上述，故上開財政部83年7月9日
    台財稅831601371號函釋對營業人取得非實際交易對象所開
    立之統一發票，作為進項憑證申報扣抵銷項稅額之案件，就
    有進貨事實但取得虛設行號之統一發票者，其解釋意旨原則
    上該營業人其虛報進項憑證扣抵銷項稅額部分，應依營業稅
    法第51條第5款規定補稅並處罰，但於例外之情形，即該營
    業人能證明該稅額已依法報繳者，應依營業稅法第19條第1
    項第1款規定，僅就其取得不得扣抵憑證扣抵銷項稅額部分
    ，追補稅款，不再處漏稅罰，並無違期待可能性與不自證無
    罪原則，亦無違法、違憲。蓋既不依行為時營業稅法第15條
    第1項、第3項、第19條第1項第1款、第33條第1款等規定取
    具實際交易對象所開立之統一發票，作為進項憑證申報扣抵
    銷項稅額之案件，自屬有過失，其能注意取具實際交易對象
    所開立之統一發票，而疏於注意取具非實際交易對象所開
    立之統一發票，作為進項憑證申報扣抵銷項稅額之案件，何
    能謂無過失？至於虛設行號一詞固非行為時營業稅法所規定
    之法律名詞，惟主管機關為就各種違章態樣予以分類說明，
    既無何違法之處，並無不可。又財政部95年5月23日台財稅
    字第09504535500號函固函釋「稽徵機關查核營業人取得涉
    嫌虛設行號涉案期間開立之統一發票申報扣抵銷項稅額案件
    ，仍應就交易雙方之進、銷貨情形覈實查核，不得逕按本部
    83年7月9日台財稅第831601371號函辦理，如無法查明營業
    人確無向其進貨，且該涉嫌虛設行號已依規定按期申報進、
    銷項資料，並按其應納稅額繳納者，應免予補稅處罰。二、
    本令發布日前之未確定案件，稽徵機關應儘速再予查核，依
    上開規定辦理。」惟查財政部83年7月9日台財稅第83160137
    1號函係：「為符合司法院大法官會議釋字第337號解釋意旨
    ，對於營業人取得非實際交易對象所開立之統一發票作為進
    項憑證申報扣抵銷項稅額之案件，應視情節，分別依下列原
    則處理：(一)取得虛設行號發票申報扣抵之案件：1.無進貨事
    實者：……2.有進貨事實者：……(二)取得虛設行號以外其他
    非實際交易對象開立之憑證申報扣抵案件：1.無進貨事實者
    ：……2.有進貨事實者：……」（其中關於(一)之2.有進貨事
    實部分，已如前引述），而上開財政部台財稅字第09504535
    500號函釋係僅就「稽徵機關查核營業人取得涉嫌虛設行號
    涉案期間開立之統一發票申報扣抵銷項稅額案件」部分而為
    補充規定，並未全面廢除83年7月9日台財稅第831601371號
    函釋甚明。而本件原告取具之紫珊瑚公司及振源益公司並未
    依規定按期申報進、銷項資料，並按其應納稅額繳納，已如
    前述，自無原告所主張得依財政部95年5月23日台財稅字第0
    9504535500號函釋免予補稅處罰適用之餘地。另原告主張依
    公司法之破產宣告及清算完結程序，可以塗銷欠費、欠稅及
    債務云云，惟按「『清算終結』，係指在清算之必要範圍內
    ，實質上已依法完成清算程序而言，如尚未完成合法清算，
    縱經法院為准予清算完結之備查，仍不生清算完結之效果，
    法人人格仍未消滅。」（最高行政法院88年判字第3498號判
    決參照），本件既仍有本件稅金債務未了，難謂實質上已依
    法完成清算程序，原告上開主張即非可取。至原告另謂解除
    負責人出境限制乙節，並不在本件審理範圍，併此敘明。綜
    上，原告之主張俱無可採。從而原處分依首揭規定補徵原告
    營業稅額379,325元，並按所漏稅額379,325元處5倍罰鍰計
    1,896,600元，核無違誤，訴願決定予以維持，亦無不合，
    原告訴請予撤銷，核無理由，應予駁回。
據上論結，本件原告之訴為無理由，依行政訴訟法第195條第1項
後段、第98條第3項前段，判決如主文。
中　　華　　民　　國　　96　　年　　4　　月　　12　 　日
                    第三庭審判長法  官　 王茂修
                                法  官　 莊金昌
                                法  官　 林金本
以上正本證明與原本無異。
如不服本判決，應於判決送達後20日內向本院提出上訴書狀，其
未表明上訴理由者，應於提起上訴後20日內向本院提出上訴理由
書（須依對造人數附具繕本）；如於本判決宣示或公告後送達前
提起上訴者，應於判決送達後20日內補提上訴理由書（須附繕本
）。未表明上訴理由者，逕以裁定駁回。
提起上訴應預繳送達用雙掛號郵票390元（34元及5元郵票各10份
)。
中　　華　　民　　國　　96　　年　　4　　月　　12　 　日
                                 書記官  朱敏諄
